【裁判字號】    89,上訴,710
【裁判日期】    890411
【裁判案由】    毒品危害防制條例
【裁判全文】
臺灣高等法院臺南分院刑事判決            八十九年度上訴字第七一號 Ｃ
      上  訴  人
      即  被  告  庚  ○  ○
      選任辯護人  蕭  敦  仁
右上訴人因違反毒品危害防制條例案件，不服臺灣嘉義地方法院八十八年度訴字第七
五二號中華民國八十九年四月十一日第一審判決（起訴案號：臺灣嘉義地方法院檢察
署八十八年度偵字第七一Ｏ四號），提起上訴，本院判決如左：
      主      文
原判決撤銷。
庚○○連續販賣第二級毒品，累犯，處有期徒刑捌年。販賣第二級毒品所得新臺幣貳
萬捌仟元沒收之，如全部或一部不能沒收時，以其財產抵償之。
      事      實
一、庚○○綽號「紅龜」，曾有違反麻醉藥品管理條例、竊盜、恐嚇等多項前科，最
    近一次於民國（下同）八十六年間，因藥事法案件，經法院判處有期徒刑四月確
    定，於八十七年一月二十九日執行完畢，猶不知悔改。復意圖營利基於販賣第二
    級毒品安非他命之概括犯意，先後於八十七年十一月中旬某日、同年十一月底某
    日及同年十二月初某日，由丙○○打電話至其曾任職服務之嘉義市○○○路○路
    局理髮服務部，與其約定交易之時間及地點，均在嘉義市○○○路、新榮路口某
    加油站旁，分別以每包新台幣（下同）八千元、一萬元、一萬元共計二萬八千元
    之價格，每次一包，連續三次販賣第二級毒品安非他命予戊○○及丙○○共同施
    用，嗣因戊○○涉嫌販賣第二級毒品安非他命與鄭靜忠經警追查毒品來源而循線
    查獲上情。
二、案經嘉義縣警察局竹崎分局報請臺灣嘉義地方法院檢察署檢察官偵查起訴。
      理      由
一、訊據上訴人即被告庚○○矢口否認有何販賣第二級毒品安非他命之犯行，並辯稱
    ：係證人戊○○買毒品分給證人丙○○及鄭靜忠吸用，遭警查獲而循線找不到綽
    號「紅蟳」之販毒者，因伊綽號為「紅龜」，乃遭證人戊○○及丙○○二人陷害
    ，伊並未販賣安非他命與證人戊○○及丙○○，況證人戊○○在警偵訊中均證稱
    安非他命係向綽號「紅蟳」者所購買，惟伊綽號為「紅龜」並非「紅蟳」，且證
    人戊○○及丙○○在警訊與偵查中之供述矛盾，彼等證詞並不可採；又伊自八十
    七年四月間即已不在鐵路局理髮部服務，與證人等即未曾再謀面，如何於同年十
    一月至十二月間販賣安非他命與證人等；又證人戊○○於他案曾供稱贈送安非他
    命予鄭靜忠，則證人戊○○更無向其購買之必要及可能云云。經查：
（一）右揭犯罪事實業據證人戊○○於警偵訊中指證甚詳，核與證人丙○○於警訊時
      及原審偵審中所證述之情節相符，被告雖於警初訊中陳稱：並不認識證人戊○○、丙○○云云（見警卷第一頁反面），嗣於本院調查中則改稱：於八十六年
      五月間認識丙○○，戊○○我不認識云云（見本院八十九年六月二十二日訊問
      筆錄），前後所述有齟齬之處，已令人滋疑。況查證人丙○○於原審調查時證
      稱：我們去他（指被告）那裡買．．．只記得在加油站旁，每次買八千元至一
      萬元不等．．．與戊○○去。我先打電話去他服務的鐵路部門，再約定地點。
      ．．．我沒有陷害他等語，並當庭指認被告確係該販賣毒品之人無訛（均見原
      審卷第三十四頁、第三十五頁正面），且其於警訊時被問及證人戊○○證稱被
      告綽號叫「紅蟳」，為何你說是「紅龜」時，答稱：庚○○綽號確實叫紅龜，
      我認識二年多了，很熟，而且戊○○與庚○○認識也是我介紹的，可能是戊○○一時講錯了。．．．庚○○綽號確實是紅龜沒錯，也有販賣安非他命三次給
      戊○○等語（見警卷第七頁反面、第八頁反面）。參以證人戊○○於警訊時指
      認被告之口卡片時證稱該口卡片之人為販賣安非他命之綽號「紅蟳」之男子，
      且證稱購買時有證人丙○○在場可作證等語（見警卷第六頁反面、第九頁）；
      另被告於偵查中經檢察官命法警當庭拍照，拍得全身及半身相片各一張（見偵
      查卷第三十二頁），而後檢察官再提示所拍得相片予證人戊○○指認，該相片
      中之人經證人戊○○指認確為販賣安非他命與渠等之人無誤（見偵查卷第三十
      九頁）；及證人即嘉義縣警察局竹崎分局刑事小隊長林宜發於原審調查時證稱
      ：剛開始是由黃偵查員先查到戊○○綽號「阿安」賣安非他命給鄭靜忠，並有
      丙○○目睹，因追查安非他命來源，檢察官指示提庚○○去追查，實際情形及
      交易時間地點。制作的筆錄如警訊筆錄所示丙○○說確實是「紅龜」，並有經
      指認。戊○○說是「紅蟳」。丙○○說應該是戊○○記錯，是他介紹給戊○○
      認識的。筆錄是在其自由意志下陳述，並經交閱才簽名。一開始戊○○就承認
      ，並不是因其他人講他才承認等語明確（見原審卷第七十八頁正面）。復酌以
      證人戊○○與丙○○亦均證稱與被告無仇隙（見偵查卷第三十九頁反面），被
      告亦供稱與該二證人並無仇隙（見偵查卷第三十一頁）等情，則證人戊○○、
      丙○○既與被告素無仇隙，應無予以誣陷之理。堪認被告確係販賣安非他命與
      證人戊○○及丙○○之人無訛，證人戊○○供稱庚○○綽號叫「紅蟳」確係口
      誤，應無疑義。況證人戊○○確實有於八十七年十一月間與其所指「紅蟳」之
      被告庚○○通電話聯絡購買安非他命之事宜，此有通訊監察譯文一份附於原審
      法院八十八年度訴字第六八二號刑事卷（見該卷第二十、二十一頁），經本院
      調閱無訛。是被告辯稱係證人戊○○購買毒品分給證人丙○○及被害人鄭靜忠
      施用，因遭警查獲而循線找不到綽號「紅蟳」之販毒者，由於被告之綽號為「
      紅龜」，乃遭證人戊○○及丙○○二人陷害，伊並未販賣安非他命云云，及證
      人戊○○、丙○○事後於原審或本院審訊時證稱並非向被告購買安非他命，係
      拿錢予被告去合買等語，顯係事後畏事而故為迴護之詞，均不足採。
（二）又證人丙○○於原審調查時證稱：我先打電話去他（指被告）服務的鐵路部門
      再約定地點，電話號碼不太記得了，有三個二，一九或九一。．．．他（指被
      告）雖然離職但仍住該處樓上等語，核與被告供稱電話號碼為0000000
      等情大致相符（均見本院三十四頁反面、第三十五頁正面）；復證稱其與證人
      戊○○確實曾經三次向被告購買安非他命，第一次是八千元，第二次是一萬元
      左右，第三次是一萬元等情屬實（見原審卷第一四三反面）；且任職於台灣鐵
      路局嘉義理髮部之證人甲○○於原審調查時證稱：離職後（指被告）偶爾會回
      去，有在那裡使用過電話，也有住在店裡的樓上等情明確（見原審卷六十一頁
      正面），況被告確於前揭時地有販賣安非他命與證人戊○○、丙○○等之事實
      ，業如前述，故尚難認被告於離職後即未販賣安非他命與證人戊○○及丙○○
      二人。嗣證人甲○○、乙○○於本院調查時改證稱：被告八十七年四月間在前
      揭鐵路局理髮部服務與伊等同事，做不到一個月，就到中部工作，八十八年七
      月被告有回理髮部一次等語（見本院八十九年八月三日訊問筆錄），及被告辯
      稱：伊自八十七年四月間即已不在前揭鐵路局理髮部服務，與證人丙○○即未
      曾謀面，如何販賣安非他命云云，均係事後避重就輕及迴護之詞，亦不足取。
（三）另證人戊○○轉讓第二級毒品與案外人鄭靜忠之事實，雖經本院八十八年度上
      訴字第一八四二號刑事判決所認定，此有該判決書一份附本院卷足稽，惟證人
      戊○○於警訊時被問及販賣與案外人鄭靜忠安非他命三次係從何而來？證稱：
      也是向庚○○購買再轉售的等語（見警卷第五頁反面），況衡諸經驗法則，除
      非本身即是毒品製造者，否則擁有毒品者必係向他人購買所得，焉得以有能力
      轉讓毒品予他人即謂無向他人購買毒品之必要與可能。是被告所辯證人戊○○
      曾供稱贈送安非他命與案外人鄭靜忠，自無向其購買之必要及可能云云，亦不
      足採信。又證人林政輝於原審調查時證稱：．．．在運動場，戊○○向庚○○
      道歉說會牽連到紅龜．．．等語，核與被告供稱道歉時之地點係在工廠等情不
      符（均見原審卷第六十一頁、第六十二頁正面筆錄）；至證人劉國力於原審調
      查時證稱：在廁所聽到他們二人在談話，羅（指被告）向莊（指證人戊○○）
      問我跟你不認識，何以說我有賣過藥，莊說我是說紅蟳又不是說你，羅說你如
      不說我，何以會指認我的口卡云云，及證人羅哲宏亦證稱：戊○○曾向我說，
      紅龜及紅蟳事。戊○○曾向我說，他不認識庚○○，如果他說老實話，會害到
      他的朋友云云（均見原審卷第七十八頁反面、第七十九頁正面），惟經原審法
      院囑託台灣台南地方法院訊問證人戊○○結果，證人戊○○證稱未向被告道歉
      過等語（見台灣台南地方法院八十九年二月二十三日訊問筆錄），更參以前開
      事證，堪認證人林政輝、劉國力、羅哲宏等上揭迴護被告之詞，委無足取，尚
      難據為有利被告之認定。
（四）又證人己○○、丁○○雖於本院調查中到庭證稱被告於八十七年十月間發生車
      禍，行動不便云云，然此僅能證明被告有發生車禍之事實，尚難據為認定被告
      無販賣安非他命之情事。又安非他命物悉價昂，為政府嚴予取締之物，茍被告
      買賣間無利可圖，則被告縱屬至愚，亦無干冒被移送法辦之危險，平白從事販
      賣之理，是其販入之價格必較其所出售之價格低廉，而從中賺取買賣之差價牟
      利，其有營利意圖甚明。
    綜上所述，被告所辯無非事後圖卸刑責之詞，自不足採，本件事證明確，被告犯
    行洵堪認定。又本案事實已臻明確，被告聲請傳訊證人戊○○，本院核無此必要
    ，附此敘明。
二、按安非他命為第二級毒品，毒品危害防制條例第二條第二項第二款定有明文；核
    被告所為，係犯毒品危害防制條例第四條第二項販賣第二級毒品罪。查被告持有
    毒品安非他命之低度行為，應為其販賣毒品安非他命之高度行為所吸收，不另論
    罪。被告先後三次販賣第二級毒品安非他命之行為，時間緊接，犯罪構成要件相
    同，顯係基於概括犯意為之，屬連續犯，應依刑法第五十六條規定，以一罪論，
    並加重其刑；惟販賣第二級毒品罪，其最高法定刑為無期徒刑，依刑法第六十五
    條規定，無期徒刑不得加重，爰就有期徒刑部分加重之。又查被告曾有違反麻醉
    藥品管理條例、竊盜、恐嚇等多項前科，最近一次於八十六年間，因藥事法案件
    ，經法院判處有期徒刑四月確定，於八十七年一月二十九日執行完畢，此有本院
    被告全國前案記錄表及臺灣嘉義地方法院檢察署刑案資料查註記錄表各一份在卷
    可憑，其於五年之內，再犯本案有期徒刑以上之罪，係屬累犯，除販賣安非他命
    之最高法定刑為無期徒刑部分外，其餘有期徒刑部分依法加重其刑，並遞加之。
三、原審認被告販賣第二級毒品安非他命之罪證明確，因予以論罪科刑，固非無見，
    惟（１）原判決理由第六頁第十五、十六行載「    ．．．，係屬累犯，應依刑
    法第四十七條之規定加重其刑，並遞加之。．．．」，雖累犯依刑法第四十七條
    之規定固應加重其刑，然販賣第二級毒品罪之法定最高本刑為無期徒刑，依法係
    不得再加重，其餘之法定刑則得加重其刑，詎原判決理由未將上開最高本刑為無
    期徒刑除外，泛稱均依法加重其刑，即有未洽。（２）又毒品危害防制條例第十
    九條第一項所規定因犯罪所得之財物，均沒收之，如全部或一部不能沒收時，追
    徵其價額或以其財產抵償之意旨，必限於所得者為金錢以外之其他財物而無法沒
    收時，始追徵其價額，使其繳納與原物相當之價額，如所得之財物為金錢而無法
    沒收時，則以其財產抵償之，不發生追徵價額之問題，原判決主文諭知被告販賣
    毒品所得新台幣貳萬捌仟元沒收，如全部或一部不能沒收時，追徵其價額或以其
    財產抵償之云云，顯有不當。被告上訴意旨空言否認犯罪而執此指摘原判決有不
    當之處，雖無理由，惟原判決既有上開可議之處，自應由本院將原判決予以撤銷
    改判。爰審酌被告之素行、犯罪之動機、目的、手段、販賣次數、殘害他人身心
    健康、危害社會秩序甚鉅及犯後猶飾詞否認犯行之態度等一切情狀，量處如主文
    第二項所示之刑。又被告販賣第二級毒品安非他命所得新台幣二萬八千元，為其
    犯毒品危害防制條例第四條第二項之罪所得財物，應依同條例第十九條第一項宣
    告沒收，如全部或一部不能沒收時，以其財產抵償之。
據上論斷，應依刑事訴訟法第三百六十九條第一項前段、第三百六十四條、第二百九
十九條第一項前段、毒品危害防制條例第四條第二項、第十九條第一項、刑法第十一
條前段、第五十六條、第四十七條，判決如主文。
本案經檢察官蘇南桓到庭執行職務。
中    華    民    國      八十九      年      八      月      二十九    日
                                  臺灣高等法院臺南分院刑事第一庭
                                      審判長法官  鄭    文    肅
                                            法官  楊    明    章
                                            法官  王    浦    傑
右正本證明與原本無異。
如不服本判決，應於判決送達後十日內向本院提出上訴狀，其未敘述理由者並應於提
出上訴狀後十日內向本院補提理由書（應附繕本)。
                                      法院書記官  蔡    振    豐
中    華    民    國      八十九      年      八      月      三十一    日
附錄法條：
毒品危害防制條例第四條第二項：製造、運輸、販賣第二級毒品者，處無期徒刑或七
                              年以上有期徒刑，得併科新臺幣七百萬元以下罰金
                              。


司法院資訊處製作；財團法人民間司法改革基金會備份。
